臺灣南投地方法院民事判決
110年度簡上字第16號
上  訴  人  裕融企業股份有限公司

法定代理人  嚴陳莉蓮
訴訟代理人  季佩芃律師  
被  上訴人  蕭益成    住南投縣○○鄉○○村○○巷00號    上列當
事人間債務人異議之訴事件，上訴人對於民國109年11月30日本
院南投簡易庭109年度投簡字第400號第一審民事簡易判決提起上
訴，本院於111年10月5日言詞辯論終結，判決如下：
    主  文
原判決除確定部分外廢棄。
上開廢棄部分，被上訴人在第一審之訴駁回。
第一審（除確定部分外）及第二審訴訟費用由被上訴人負擔。
    事實及理由
一、被上訴人主張略以：
  ㈠上訴人於民國109年8月21日執臺灣臺北地方法院（下稱臺北
    地院）109年度司票字第8779號裁定及確定證明書為執行名
    義（下稱系爭執行名義），對被上訴人所有坐落南投縣○○鄉
    ○○○段000地號土地（權利範圍96/900，下稱系爭土地）聲請
    強制執行，案經本院109年度司執字第20827號清償票款強制
    執行事件受理在案（下稱系爭強制執行事件）。
　㈡然而，上訴人僅交付新臺幣（下同）23萬元貸款予被上訴人
    ，扣除抽傭手續費之4萬元後，被上訴人實收受19萬元。另
    被上訴人已繳納9期金額共計162,900元，再加計上訴人已就
    被上訴人所有車牌號碼000-0000號車輛（下稱系爭車輛）拍
    賣受償之金額，則被上訴人已向上訴人全部清償完畢。再者
    ，上訴人請求被上訴人給付年息20%之利息，亦屬過高。爰
    依強制執行法第14條提起本訴。並於原審聲明：系爭強制執
    行事件之強制程序應予撤銷。
二、上訴人則抗辯略以：
  ㈠被上訴人於108年8月25日以50萬元向訴外人陳毅築購買系爭
    車輛，陳毅築同意將對於被上訴人所得請求之一切權利讓與
    上訴人，兩造及陳毅築簽立分期付款暨債權讓與契約（下稱
    系爭契約），約定被上訴人應自108年至111年之期間並以每
    月1期繳付18,100元之方式向上訴人清償，被上訴人同時簽
    立同額本票作為還款之擔保。
　㈡惟被上訴人僅繳納9期共計162,900元後，即未再繳納，其中
    僅清償本金101,001元、利息61,899元，並非全部皆抵充本
    金，故本金尚餘398,999元。又系爭車輛之拍賣金額固為325
    ,000元，惟尚應扣除5%稅費，故實際上應以309,524元計算
    。又上開309,524元，在抵充系爭車輛委託拍賣費5,850元、
    取車費5,000元、油資200元、臺北地院109年度司票字第877
    9號裁定本票裁定之程序費1,000元、手續費47,880元後，僅
    餘249,594元，次抵充利息即以本金398,999元計算自109年5
    月23日至109年8月11日按年息20%利息後，僅餘231,885元可
    清償本金398,889元，故被上訴人尚餘本金餘額167,114元及
    自109年8月12日起至清償日止按年息20%計算之利息未清償
    。再者，關於利息之部分，系爭契約之特別約定條款係約定
    ：若被上訴人如期前清償時，須支付上訴人本金餘額12%計
    算之手續費，且被上訴人若連續20期如期繳款，手續費亦可
    減免本金餘額2%等語，此係因手續費成本之考量，且可降低
    被上訴人之手續費，故無約定利息過高之情形。
　㈢此外，系爭強制執行事件之強制執行程序已終結，被上訴人
    已無提起本訴之必要。並於原審聲明：被上訴人之訴駁回。
三、原審審酌兩造之主張及攻擊防禦方法後，判決系爭強制執行
    事件所為之強制執行程序，債權金額超過39,112元及自109
    年8月12日起至清償日止按年息20％計算之利息，應予撤銷；
    另駁回被上訴人其餘部分之請求。上訴人不服原審判決，提
    起上訴，並聲明：原判決第1 項不利上訴人之部分廢棄；上
    開廢棄部分，被上訴人在第一審之訴駁回。被上訴人則聲明
    ：上訴駁回（被上訴人敗訴部分，未據上訴而告確定）。
四、兩造不爭執之事項：
  ㈠被上訴人於108 年8 月25日以50萬元向陳毅築購買系爭車輛
    ，被上訴人向上訴人辦理貸款，兩造及陳毅簽立系爭契約，
    約定被上訴人應自108 年起至111 年，每月1 期，共36期，
    每期繳付18,100元，被上訴人簽立同額本票作為還款擔保，
    被上訴人繳納9 期共計162,900元後，即未再繳納。
  ㈡上訴人執系爭執行名義對被上訴人所有系爭土地聲請強制執
    行，案經系爭強制執行事件受理在案。
  ㈢系爭車輛拍賣費用325,000 元，扣稅後為309,524元，系爭車
    輛委託拍賣費5,850 元、取車費5,000 元、油資200 元、臺
    北地院109 年度司票字第8779號民事裁定之程序費用1,000 
    元。
五、兩造爭執之事項：被上訴人請求撤銷系爭強制執行事件之強
    制執行程序，有無理由？　
六、本院之判斷：
　㈠被上訴人於108 年8 月25日以50萬元向陳毅築購買系爭車輛
    ，被上訴人向上訴人辦理貸款，兩造及陳毅簽立系爭契約，
    約定被上訴人應自108 年起至111 年，每月1 期，共36期，
    每期繳付18,100元，被上訴人簽立同額本票作為還款擔保，
    被上訴人繳納9 期共計162,900元後，即未再繳納。嗣上訴
    人執系爭執行名義對被上訴人所有系爭土地聲請強制執行，
    案經系爭強制執行事件受理在案。又系爭車輛拍賣費用325,
    000 元，扣稅後為309,524元，系爭車輛委託拍賣費5,850 
    元、取車費5,000 元、油資200 元、臺北地院109 年度司票
    字第8779號民事裁定之程序費用1,000 元等情，為兩造所不
    爭，堪認屬實。
  ㈡按執行名義無確定判決同一之效力者，於執行名義成立前，
    如有債權不成立或消滅或妨礙債權人請求之事由發生，債務
    人亦得於強制執行程序終結前提起異議之訴，強制執行法第
    14條第2項定有明文。因此，債務人異議之訴，係以排除執
    行名義之執行力為目的，應限於強制執行程序終結前提起，
    始得為之，如強制執行程序業已終結，已無阻止強制執行之
    實益，自不得提起本訴。又起訴時強制執行程序雖尚未終結
    ，然其訴有無理由，應依事實審言詞辯論終結時之狀態決之
    ，故判決確定前執行程序已終結者，亦不許債務人再提起債
    務人異議之訴。準此，債務人異議之訴，應在事實審言詞辯
    論終結時，其強制執行程序尚未終結，法院始審究其訴有無
    理由，若強制執行程序已經終結，法院自無庸審究，蓋其訴
    已無阻止強制執行之實益。
  ㈢經查：上訴人執系爭執行名義對被上訴人所有系爭土地聲請
    強制執行，案經系爭強制執行事件受理在案乙節，業如前述
    ；又上訴人係於109年8月21日執系爭執行名義對被上訴人所
    有系爭土地聲請強制執行，嗣本院民事執行處於110年7月29
    日就系爭土地進行特別變賣程序後之減價拍賣，因無人投標
    及債權人（即上訴人）亦未承受而依強制執行法第95條第2
    項規定，視為撤回系爭土地之強制執行並核發本院110年7月
    29日投院明109司執勇字第20827號債權憑證，系爭強制執行
    事件之強制執行程序於110年7月29日即告終結等情，業據本
    院依職權調取系爭強制執行事件卷宗核閱無訛。則被上訴人
    固於109年9月1日提起本訴（見原審卷第5頁），惟本件在本
    院於111年10月5日言詞辯論終前，系爭強制執行事件之強制
    執行程序已於110年7月29日終結，依上開說明，即無再予撤
    銷強制執行程序之餘地，故被上訴人顯然已無阻止強制執行
    之實益，被上訴人提起債務人異議之訴，實已欠缺權利保護
    要件，即難認有據。
七、綜上所述，系爭強制執行事件之強制執行程序業於原審判決
    後、本院言詞辯論終結前之110年7月29日終結，被上訴人請
    求撤銷系爭強制執行事件之強制執行程序，為無理由，應予
    駁回。原審（除確定部分外）就前開不應准許之部分，未及
    審酌而為上訴人敗訴判決，尚有未洽。上訴意旨指摘原判決
    此部分不當，求予廢棄改判，為有理由，爰由本院予以廢棄
    ，改判如主文第2 項所示。
八、本件事證已臻明確，兩造其餘攻擊防禦方法及證據，核與判
    決之結果不生影響，爰不一一論列，附此敘明。
九、據上論結，本件上訴為有理由，依民事訴訟法第436之1第3
    項、第450條、第78條，判決如主文。
中    華    民    國  111     年    10    月    26    日
                  民事第二庭  審判長法  官  徐奇川
                                    法  官  葉峻石
                                    法  官  鄭順福
以上正本係照原本作成。
本判決不得上訴。
中　　華　　民　　國　　111 　年　　10　　月　　26　　日
                                    書記官  施涵雯